【裁判字號】    90,交易,347
【裁判日期】    900730
【裁判案由】    過失傷害
【裁判全文】
臺灣板橋地方法院刑事判決                          九十年度交易字第三四七號
    公  訴  人  臺灣板橋地方法院檢察署檢察官
    被      告  甲○○
右列被告因過失傷害案件，經檢察官提起公訴 (八十九年度偵字第二三０七六號），
本院判決如左：
    主  文
甲○○因過失傷害人，處有期徒刑參月，如易科罰金，以佰元折算壹日。
    事  實
一、甲○○於民國（下同）八十九年七月七日晚間，駕駛ＥＺ─七二０二號自用小客
    車，沿台北縣五股鄉○○路往五股鄉方向行駛，明知在設有禁止超車標線處所、
    地段不得超車，依當時情形並無不能注意之情事，竟疏未注意，於晚間九時四十
    五分許行至五股鄉○○路十八巷口時，依當時情形並無不能注意之情事，竟疏未
    注意，為超越同向車輛而駛入來車車道內，適有丙○○駕駛ＢＵ─五九七一號自
    用小客車行駛於對向車道上，致其駕駛之車輛左前方撞擊丙○○所駛車輛之左前
    方，造成丙○○受有頭部外傷合併腦挫傷、頭皮撕裂傷之傷害。甲○○於肇事後
    ，犯罪未經發覺前，委由不詳姓名人報警，經警至現場時甲○○在場坦承肇事。
二、案經丙○○訴請臺灣板橋地方法院檢察署檢察官偵查起訴。
    理  由
一、訊據被告甲○○固坦承於事實欄所載時地，與告訴人丙○○所駕車輛發生擦撞，
    致丙○○受傷，惟辯稱：當時告訴人要迴轉，我只有車身之一部分占用對向車道
    ，且告訴人車速甚快，其與有過失云云。惟查：
  (一)右揭事實業據告訴人丙○○於偵查中指訴綦詳，核與證人乙○○於本院審理時證
    稱：我接獲通報，到達現場時，發現二部車發生車禍，車子尚未移動，被告衝到
    告訴人的車道，告訴人的車子，沒有要迴轉的樣子，我有要請圍觀的民眾作證，
    但民眾都不願作證，我到現場時，告訴人已經送醫，但被告在現場，表示是他不
    小心肇事，因沒有問到告訴人，所以連被告的筆錄都沒有製作，但我有將這件事
    記載在工作日記上等語相符。且觀之卷附車輛毀損相片，該車左前車燈後方之葉
    子板處有擦撞痕跡，再參酌被告與告訴人原各駕車對向行駛，如告訴人車輛當時
    欲行迴轉，則無論是否完成迴轉動作，該車受撞擊應在車頭前方、甚或右側葉子
    板等部位，而非左前方，且被告與告訴人發生車禍後，台北縣警察局蘆洲分局五
    股分駐所承辦員警於工作記錄簿上所載車禍大略經過亦為「甲○○．．．因駕Ｅ
    Ｚ─七二０二自小客車沿工商路往成泰路方向行駛致（應為『至』之誤）肇事地
    點時，因未注意而跨向對向車道致左前車頭去撞到對向行車ＢＵ─五九七一號自
    小客車．．．」等情相符，並經被告與告訴人於其上簽名確認，有該工作記錄簿
    附卷可稽，是被告辯稱當時告訴人車輛有迴轉動作一節尚不足採。
  (二)按雙黃實線之分向限制線，用以劃分路面成雙向車道，禁止車輛跨越行駛，並不
    得迴轉。且在設有禁止超車標線處所、地段不得超車。道路交通標誌標線號誌設
    置規則第一百六十五條第一項、道路交通安全規則第一百零一條第二項，分別定
    有明文。被告駕車自應注意上開安全規定。依卷附道路交通事故調查報告表及現
    場相片所示：肇事地點為劃有雙黃實線路段，依規定自不得超車，且當時天侯晴
    、夜間有照明、路面乾燥、無缺陷、無障礙物、視距良好，並非不能注意，被告
    竟疏於注意，違反前開不得超車之規定，以致肇事致人受傷，被告顯有過失。公
    訴人認被告肇事係違反道路交通安全規則第九十七條第一款之汽車在雙向二車道
    行駛時，應在遵行車道內行駛之規定，尚有未洽，惟仍無解於被告過失之責。被
    告於不得超車之路段超車，且駛至對向車道肇事致人受傷，其過失甚明，被告過
    失行為與告訴人所受傷害間，具有相當因果關係，其犯行事證明確，洵堪認定。
    至告訴人行駛於其應遵行之車道，縱有超速亦僅其本身違規之問題，與本件傷害
    無因果關係，被告認告訴人行駛於對向車道超速，與有過失云云，尚難採取，附
    此敘明。
三、核被告甲○○所為，係犯刑法第二百八十四條第一項前段過失傷害罪。被告於事
    故發生後，犯罪未經發覺前，委由不詳姓名人報警，經警至現場時在場坦承肇事
    。業經被告於本院審理時陳明在卷，核與警員乙○○所證相符，可認被告係自首
    主動接受裁判，應依刑法第六十二條前段之規定，減輕其刑。爰審酌被告犯罪過
    失程度、告訴人所受傷害之程度、被告肇事後態度、未能與告訴人達成民事和解
    ，及其品性、生活狀況、智識程度及其他一切情狀，量處如主文所示之刑，並諭
    知易科罰金之折算標準，以示懲戒。查刑法第四十一條業於九十年一月四日經立
    法院修正通過，並經總統於九十年一月十日公布，而於同年一月十二日生效施行
    ，其修正條文為：「犯最重本刑為五年以下有期徒刑以下之刑之罪，而受六個月
    以下有期徒刑或拘役之宣告，因身體、教育、職業、家庭之關係或其他正當事由
    ，執行顯有困難者，得以一元以上三元以下折算一日，易科罰金。但確因不執行
    所宣告之刑，難收矯正之效，或難以維持法秩序者，不在此限。」「併合處罰之
    數罪，均有前項情形，其應執行之刑逾六月者，亦同」，就被告所犯之罪並無影
    響，但仍應依刑法第二條第一項前段規定，適用裁判時之修正後刑法第四十一條
    規定諭知易科罰金之折算標準，合此說明。
據上論斷，應依刑事訴訟法第二百九十九條第一項前段，刑法第二條第一項前段、第
二百八十四條第一項前段、第四十一條第一項、第六十二條前段，罰金罰鍰提高標準
條例第一條前段、第二條，判決如主文。
本案經檢察官謝宗甫到庭執行職務。
中      華      民      國    九十      年      七      月     三十     日
                                      台灣板橋地方法院交通法庭
                                          法  官  王  敏  慧
右正本證明與原本無異
如不服本判決應於送達後十日內向本院提出上訴狀
                                          書記官  廖  美  紅
中      華      民      國    九十      年      八      月      二      日
附錄本案論罪科刑法條全文：
刑法第二百八十四條
因過失傷害人者，處六月以下有期徒刑、拘役或五百元以下罰金。致重傷者，處一年
以下有期徒刑、拘役或五百元下罰金。
從事業務之人，因業務上之過失傷害人者，處一年以下有期徒刑、拘役或一千元以下
罰金。致重傷者，處三年以下有期徒刑、拘役或二千元以下罰金。


司法院資訊處製作；財團法人民間司法改革基金會備份。
